【裁判字號】    89,易,3060
【裁判日期】    900417
【裁判案由】    詐欺
【裁判全文】
臺灣臺中地方法院刑事判決                        八十九年度易字第三六號
    公  訴  人  台灣台中地方法院檢察署檢察官
    被      告  丙○○
右列被告因詐欺案件，經檢察官提起公訴（八十九年度偵緝字第五四二號），本院判
決如左：
    主  文
丙○○無罪。
    理  由
一、公訴意旨略以：丙○○意圖為自己不法之所有，明知已無經濟來源與償還能力，
    及華南銀行永和分行福和辦事處帳號000000000號、票號ＺＢ0000
    000號、發票日民國八十六年九月三十一日、發票人賴國隆、面額新台幣（下
    同）十三萬五千元之支票，係來路不明且業無兌現可能之票據，竟於向其友人乙○○（另案由檢察官偵辦中）借得該紙支票後，於八十六年八月底某日，在台中
    縣大甲鎮○○路二九八之三號，甲○○所開設之「茶僮泡沫紅茶」店內，向甲○○佯稱目前水蜜桃之行情看好，伊正要從事水蜜桃之種植，但欠缺資金，希望渠
    能借他十三萬五千元週轉，致甲○○陷於錯誤，而如數借予，丙○○並將上開支
    票交予甲○○，以便屆期由甲○○提示償還。詎支票屆期，經甲○○提示卻遭退
    票，而經甲○○屢至丙○○所告稱之新竹縣五峰鄉山上查看，亦未發現丙○○在
    該址從事水蜜桃之種植，始知受騙，因認其涉犯刑法第三百三十九條第一項之詐
    欺罪嫌云云。
二、按犯罪事實應依證據認定之，無證據不得推定其犯罪事實，刑事訴訟法第一百五
    十四條定有明文。而告訴人之告訴，係以使被告受刑事訴追為目的，是其陳述是
    否與事實相符，仍應調查其他證據以資審認；又刑法第三百三十九條第一項詐欺
    取財罪之成立，以意圖為自己或第三人不法所有，以詐術使人將本人或第三人之
    物交付為要件，又所謂詐術使人交付，必須被詐欺人因其詐術而陷於錯誤，若其
    所用方法不能認為詐術，亦不致使人陷於錯誤，即不構成該罪，有最高法院五十
    二年台上字第一三○○號、四十六年台上字第二六○號判例意旨可資參照。
三、公訴人認被告涉犯上開罪嫌，無非以：告訴人之指訴、系爭支票退票理由單、華
    南銀行永和分行福和辦事處回函及系爭支票之發票日書寫日曆上所無之八十六年
    九月三十一日等為其論據。訊據被告丙○○固坦承伊曾交付系爭支票一紙予告訴
    人甲○○等情，惟堅決否認詐欺犯行，辯稱：八十五、六年間，伊朋友乙○○經
    常帶伊至告訴人所開設之「茶僮泡沫紅茶」店內消費，因他們很熟，消費都是用
    記帳的，系爭支票是乙○○交給伊，而伊拿去支付積欠之酒錢，並不是借款，伊
    不知道會退票等語。經查告訴人甲○○與案外人乙○○熟識，乙○○經常帶同被
    告前往伊經營之「茶僮泡沫紅茶」店喝酒，並積欠不少酒錢，且曾多次以「客票
    」（第三人簽發之支票）清償欠款之事實，業據告訴人於偵審中所陳明，核與被
    告就此部分之辯解相符。次查告訴人於另案（本院八十八年度自字第一四二號詐
    欺案，因被告通緝到案後，改分八十八年自緝字第六九二號，業因罪嫌不足經本
    院於八十九年一月十一日裁定駁回）自訴被告同一事實時於自訴狀陳稱：被告先
    後持系爭支票及另二張支票向伊借款，伊均如數給付現款云云；於本院八十八年
    自緝字第六九二號詐欺案中則改稱：被告交付前開三紙支票是返還借款，不是另
    外借款云云（見該案卷第二十七頁八十八年十二月二十四日訊問筆錄）；於本案
    偵審中再改稱：被告拿系爭支票向伊借款，伊拿現金十三萬五千元給他，現金是
    店裡的收款，不是提領的，借錢時只有渠二人在場，另外的支票是支付酒錢的欠
    款云云。告訴人又於偵查中指稱：支票退票後，伊曾至新竹縣五峰鄉山上查看，
    未發現丙○○在該處從事水蜜桃之種植云云（見偵查卷第十三頁背面）；於本院
    訊問時則改稱：伊有二次去新竹看被告有無種植水蜜桃，附近的人都說被告和他
    哥哥種植了十幾甲的水蜜桃，管區警員也是這麼說云云（見本院九十年三月十五
    日訊問筆錄）。其先後之指訴明顯反覆不一，則被告究係向其借得現金？或返還
    賒欠之酒錢？亦或部分是借款、部分是酒錢？或有無在新竹種植水蜜桃？均有不
    明，是其指訴是否屬實，至令人質疑。複查證人乙○○經本院多次傳喚均未到庭
    ，告訴人亦稱其已行蹤不明、不知去向，是證人乙○○交付系爭支票予被告時，
    曾否告知被告該支票必遭退票，已難查證，自不能僅憑事後系爭支票經提示退票
    ，即推論被告自始即知悉該支票無兌現之可能；參以告訴人於另案（本院八十八
    年度自字第一四二號詐欺案）中陳稱：被告在八十五年向伊借一次錢，八十六年
    四月又借一次，是拿客票向伊借的，那二次均有兌現等語（見該案卷第二十五頁
    八十八年二月二十五日訊問筆錄），是被告既曾二次持「客票」向被告借款，且
    事後均有兌現，衡情自難認被告於四個月後（八十六年八月底），再持乙○○交
    付之「客票」向被告借款或還酒錢，即認被告自始具有詐欺之意圖，而使告訴人
    陷於錯誤交付金錢。至系爭支票發票日記載為日曆上所無之日期（八十六年九月
    三十一日），益徵被告確未注意該支票是否有兌現之可能，否則其取得時當可立
    刻要求更正，不致使人一望即產生懷疑支票之合法性問題（雖該支票仍屬有效票
    ），而達不到詐財之目的；況被告於交付支票時，更在支票上背書自己之姓名，
    以示負連帶責任，有支票影本一紙在卷可按，更足以證明其自始即無詐欺之犯意
    。從而，並無證據足以證明被告丙○○交付支票之始有詐欺之意圖與行為，自不
    能僅以告訴人片面之指訴及系爭支票退票等理由而入罪，是本件純屬單純之民事
    糾紛，告訴人應循民事途徑解決；復查無其他積極證據，足資證明被告確有上開
    犯行，其犯行既屬不能證明，揆諸前開規定與判例意旨，自應為被告無罪之諭知
    。
四、被告經合法傳喚，無正當理由不到庭，經本院查證認係無罪之案件，爰不待其陳
    述逕行判決。
據上論斷，應依刑事訴訟法第三百零六條、第三百零一條第一項，判決如主文。
本案經檢察官林豐文到庭執行職務。
中      華      民      國      九十      年    四    月      十七      日
                                         臺灣台中地方法院刑事第三庭
                                             法  官  唐  光  義
右正本證明與原本無異
如不服本判決，應於送達後十日內向本院提出上訴狀（須附繕本），上訴於台灣高等
法院台中分院。
                                             書記官
中      華      民      國      九十      年    四    月      十八      日


司法院資訊處製作；財團法人民間司法改革基金會備份。
